臺灣臺北地方法院刑事判決
110年度審訴字第1636號
公  訴  人  臺灣臺北地方檢察署檢察官
被      告  王凱  



上列被告因詐欺等案件，經檢察官提起公訴（110年度偵字第279
71號），嗣被告於本院準備程序中就被訴事實為有罪之陳述，經
本院合議庭裁定由受命法官獨任進行簡式審判程序審理，判決如
下：
    主      文
王凱犯三人以上共同詐欺取財罪，累犯，處有期徒刑壹年貳月。
未扣案之犯罪所得新臺幣貳仟元沒收，於全部或一部不能沒收或
不宜執行沒收時，追徵其價額。
    事實及理由
一、本件犯罪事實及證據，除犯罪事實第1至6行「參與由曾國乙
    及其所稱『阿宏』並陳俊廷、陳瀚多名男女所組成，專以實施
    詐術行騙牟利為目的之詐欺犯罪組織分擔等所謂收水（參與
    犯罪組織部分，業另案經本署檢察官提起公訴）工作，並與
    上開曾國乙、「阿宏」、陳俊廷、陳瀚等詐欺犯罪組織成員
    基於意圖為自己不法所有之犯意聯絡，共同由該詐欺犯罪組
    織內不詳男、女成員」，應更正為「加入由姓名年籍不詳綽
    號『阿宏』之人及曾國乙、陳俊廷、陳瀚等人所組成之3人以
    上詐欺集團，並與上開詐欺集團成員共同意圖為自己不法之
    所有，基於3人以上犯詐欺取財及洗錢之犯意聯絡」，第6、7
    行「109年4月26日」後應補充「16時許」，第10行「44分」
    應更正為「41分」，第11、12行「而指揮上開詐欺犯罪組織
    之『阿宏』」，應更正為「而綽號『阿宏』之人」，第11、13行
    「第0000000000000號」均應更正為「帳號000000000000號
    」，第19行「該詐欺犯罪組織」應更正為「該詐欺集團」，
    證據部分應補充「被告王凱於警詢、本院準備程序及審理時
    之供述（見警卷第19至21頁，本院卷第61頁、第64頁）」外
    ，其餘均引用檢察官起訴書之記載（如附件）。
二、論罪科刑
(一)核被告所為，係犯刑法第339條之4第1項第2款之三人以上共
    同詐欺取財罪及洗錢防制法第14條第1項之洗錢罪。至公訴
    意旨就被告本案犯行，已當庭補充告知被告尚涉犯洗錢防制
    法第14條第1項之洗錢罪嫌，且經本院告知罪名（見本院卷
    第60頁），並無妨害被告防禦權之行使，此部分與起訴事實
    間有想像競合犯之裁判上一罪關係，而為起訴效力所及，本
    院自應併予審理。
(二)被告與「曾國乙」、「陳俊廷」、「陳瀚」及姓名年籍不詳
    綽號「阿宏」等人所屬詐欺集團成員間，就上開犯行有犯意
    聯絡及行為分擔，應論以共同正犯。
(三)被告係以一行為同時觸犯刑法第339條之4第1項第2款之三人
    以上共同詐欺取財罪及洗錢防制法第14條第1項之洗錢罪，
    屬想像競合犯，應依刑法第55條前段之規定，從一重之刑法
    第339條之4第1項第2款之三人以上共同詐欺取財罪處斷。
(四)被告前因詐欺案件，經臺灣士林地方法院108年度審金簡字
    第28號判處有期徒刑4月確定，於民國108年10月1日易科罰
    金執行完畢等情，有臺灣高等法院被告前案紀錄表在卷可參
    ，其於受有期徒刑之執行完畢後，5年以內故意再犯本案有
    期徒刑以上之罪，為累犯，本院依司法院大法官釋字第775
    號解釋意旨，審酌被告構成累犯之前案中有詐欺案件，與本
    案罪質、犯罪類型相同，足見其有一再觸犯同類犯罪之特別
    惡性，被告對刑罰反應力薄弱，參酌司法院大法官釋字第77
    5號解釋意旨，認本件依累犯規定加重其刑，並無罪刑不相
    當或違反比例原則之情事，爰依刑法第47條第1項規定加重
    其刑。
(五)再按犯洗錢防制法第14條之罪，在偵查或審判中自白者，減
    輕其刑，洗錢防制法第16條第2項分別定有明文。復按想像
    競合犯係一行為觸犯數罪名，行為人犯罪行為侵害數法益皆
    成立犯罪，僅因法律規定從一重處斷科刑，而成為科刑一罪
    而已，自應對行為人所犯各罪均予適度評價，始能對法益之
    侵害為正當之維護。因此法院於決定想像競合犯之處斷刑時
    ，雖以其中最重罪名之法定刑作為裁量之準據，惟具體形成
    宣告刑時，亦應將輕罪之刑罰合併評價。基此，除非輕罪中
    最輕本刑有較重於重罪之最輕本刑，而應適用刑法第55條但
    書規定重罪科刑之封鎖作用，須以輕罪之最輕本刑形成處斷
    刑之情形以外，則輕罪之減輕其刑事由若未形成處斷刑之外
    部性界限，自得將之移入刑法第57條或第59條之科刑審酌事
    項內，列為是否酌量從輕量刑之考量因子。是法院倘依刑法
    第57條規定裁量宣告刑輕重時，一併具體審酌輕罪部分之量
    刑事由，應認其評價即已完足，尚無過度評價或評價不足之
    偏失（最高法院109年度台上字第3936號判決意旨參照）。
    查被告於警詢及本院準備程序、審理中就加入本案詐騙集團
    擔任收水乙節坦承不諱，堪認被告於偵查與審判中對所犯參
    與一般洗錢罪均坦承犯行，本應依洗錢防制法第16條第2項
    之規定減輕其刑，雖因想像競合犯之關係而從一重之三人以
    上共同詐欺取財罪處斷，上開輕罪之減輕其刑事由未形成處
    斷刑之外部性界限，然依前揭說明，仍應於依刑法第57條之
    規定量刑時，仍應併予衡酌此部分減刑事由。
(六)爰以行為人之責任為基礎，審酌被告正值青年而有勞動能力
    ，未能深思熟慮而加入詐欺集團，負責將取得之詐騙款項繳
    回詐欺集團，造成偵查犯罪機關追查贓款及其他詐欺成員之
    困難，使欺罔斂財之歪風更加氾濫，破壞社會交易秩序及人
    際間信賴關係，本應予以重懲，惟念其犯後坦承犯行，犯後
    態度尚可，且合於洗錢防制法第16條第2項所定減輕其刑事
    由，然迄未與告訴人呂鳳芝達成和解或獲得告訴人之諒解，
    兼衡被告犯罪之動機、目的、手段、素行、所擔任之犯罪角
    色、參與程度及所生損害，暨其自述高中肄業之智識程度、
    先前職業收入、需扶養母親之家庭經濟狀況等一切情狀，量
    處如主文所示之刑。
三、按共同犯罪行為人之組織分工及不法所得，未必相同，彼此
    間犯罪所得之分配懸殊，其分配較少甚或未受分配之人，如
    仍應就全部犯罪所得負連帶沒收之責，超過其個人所得之剝
    奪，無異代替其他犯罪參與者承擔刑罰，顯失公平，因共犯
    連帶沒收與罪刑相當原則相齟齬，故共同犯罪，所得之物之
    沒收，應就各人分得之數為之，亦即沒收或追徵應就各人所
    實際分得者為之（最高法院104年第13次及第14次刑庭會議
    決議(一)意旨參照）。查被告於本院準備程序時供稱：本件
    報酬為新臺幣2,000元等語（見本院卷第61頁），為被告本
    案犯行之犯罪所得，未據扣案，應依刑法第38條之1第1項、
    第3項規定宣告沒收，且於全部或一部不能沒收或不宜執行
    沒收時，追徵其價額。
據上論斷，應依刑事訴訟法第273條之1第1項、第299條第1項前
段、第310條之2、第454條第2項、第450條第1項，洗錢防制法第
14條第1項，刑法第11條前段、第28條、第339條之4第1項第2款
、第55條、第47條第1項、第38條之1第1項、第3項，刑法施行法
第1條之1第1項，判決如主文。
本案經檢察官楊大智提起公訴，檢察官張友寧到庭執行職務。
中　　華　　民　　國　　110 　年　　12　　月　　6 　　日
　　　　　　　　　刑事第二十一庭  法　官　王筱寧
上正本證明與原本無異。 
如不服本判決應於收受送達後20日內向本院提出上訴書狀，並應
敘述具體理由；其未敘述上訴理由者，應於上訴期間屆滿後20日
內向本院補提理由書（均須按他造當事人之人數附繕本）「切勿
逕送上級法院」。告訴人或被害人如對於本判決不服者，應具備
理由請求檢察官上訴，其上訴期間之計算係以檢察官收受判決正
本之日期為準。 因疫情而遲誤不變期間，得向法院聲請回復原
狀。
                                  書記官  林思辰
中　　華　　民　　國　　110 　年　　12　　月　　6 　　日
附錄本案論罪科刑法條
中華民國刑法第339條之4
（加重詐欺取財罪）
犯第339條詐欺罪而有下列情形之一者，處1年以上7年以下有期
徒刑，得併科1百萬元以下罰金：
一、冒用政府機關或公務員名義犯之。
二、三人以上共同犯之。
三、以廣播電視、電子通訊、網際網路或其他媒體等傳播工具，
    對公眾散布而犯之。
前項之未遂犯罰之。
洗錢防制法第2條
本法所稱洗錢，指下列行為：
一、意圖掩飾或隱匿特定犯罪所得來源，或使他人逃避刑事追訴
    ，而移轉或變更特定犯罪所得。
二、掩飾或隱匿特定犯罪所得之本質、來源、去向、所在、所有
    權、處分權或其他權益者。
三、收受、持有或使用他人之特定犯罪所得。
洗錢防制法第14條
有第二條各款所列洗錢行為者，處7年以下有期徒刑，併科新臺
幣5百萬元以下罰金。
前項之未遂犯罰之。
前二項情形，不得科以超過其特定犯罪所定最重本刑之刑。
組織犯罪防制條例第3條第1項
發起、主持、操縱或指揮犯罪組織者，處3年以上10年以下有期
徒刑，得併科新臺幣1億元以下罰金；參與者，處6月以上5年以
下有期徒刑，得併科新臺幣1千萬元以下罰金。但參與情節輕微
者，得減輕或免除其刑。

附件
臺灣臺北地方檢察署檢察官起訴書
                                    110年度偵字第27971號
    被    告  王凱  女　民國00年00月0日生
                    籍設臺北市○○區○○路00巷0號2樓
                    國民身分證統一編號：Z000000000號
                    （現另案在法務部○○○○○○○○○執
                    行中）
上列被告因詐欺取財案件，業經偵查終結，認應提起公訴，茲將
犯罪事實及證據並所犯法條分敘如下：
        犯罪事實
王凱自民國109年4月中旬起，參與由曾國乙及其所稱「阿宏」並
陳俊廷、陳瀚等多名男女所組成，專以實施詐術行騙牟利為目的
之詐欺犯罪組織分擔等所謂收水（參與犯罪組織部分，業另案經
本署檢察官提起公訴）工作，並與上開曾國乙、「阿宏」、陳俊
廷、陳瀚等詐欺犯罪組織成員基於意圖為自己不法所有之犯意聯
絡，共同由該詐欺犯罪組織內不詳男、女成員，於109年4月26日
，假冒為網路商店人員及金融機構職員，打電話向呂鳳芝佯稱其
於網路購物時誤遭設定為重覆扣款，須操作帳戶取消，要求呂鳳
芝操作自動櫃員機更正，使呂鳳芝陷於錯誤而於同日17時25分及
44分，將新臺幣（下同）29,989元、29,985元匯入陽信商業銀行
第0000000000000號人頭帳戶內，而指揮上開詐欺犯罪組織之「
阿宏」即指派曾國乙、陳俊廷、陳瀚、王凱，共同持上開陽信商
業銀行第0000000000000號人頭帳戶之提款／金融卡，推由陳瀚於
同日17時31分至53分期間，在全家超商鑫德店（臺北市○○區○○路
○段000號）、統一超商清愿店（臺北市○○區○○路○段000號）及全
家超商長復店（臺北市○○區○○○路○段000號）提領呂鳳芝匯入上
開人頭帳戶之款項後交付王凱，再由王凱轉交曾國乙，並由曾國
乙負責攜至「阿宏」指定處所藏放、轉手交付該詐欺犯罪組織負
責藏匿、轉運贓款之人。案經本檢察官簽分偵辦。
        證據並所犯法條
一、被告王凱上揭3人以上共同詐欺取財犯罪事實，有下列之證
    據足以證明，其犯行足堪認定。
  （一）被害人呂鳳芝於警詢中之陳述；
  （二）證人曾國乙、陳俊廷之證言；
  （三）共犯陳瀚於本署109年度偵字第15810、17506、18367號
        案警詢及偵查中之陳述；
  （四）陽信商業銀行第0000000000000號交易明細；
  （五）共犯陳瀚於109年4月26日17時31分至53分期間，在臺北
        市○○區○○路○段000號全家超商鑫德店、臺北市○○區○○路
        ○段000號統一超商清愿店及臺北市○○區○○○路○段000號
        全家超商長復店提款時之自動櫃員機監視器錄影畫面相
        片。
二、核被告所為，係涉犯刑法第339條之4第1項第2款之3人以上
    共同詐欺取財罪嫌。被告與曾國乙、「阿宏」、陳俊廷、陳
    瀚並另多名真實姓名不詳成年男女所組成詐欺犯罪組織其他
    成員間，互有犯意聯絡及行為分擔，為共同正犯。被告犯罪
    所得59,974元，應依刑法第38條之1第1項至第3項之規定沒
    收之，並於不能沒收時，追徵其價額。
三、依刑事訴訟法第251條第1項提起公訴。
    此    致
臺灣臺北地方法院
中　　華　　民　　國　 110　　年　　10 　　月　　1　　日
                        檢　察　官   楊   大   智
本件正本證明與原本無異
中　　華　　民　　國　 110　　年　　10　　月　　15　　日
　                      書  記  官   廖   郁   婷　
附錄本案所犯法條全文
中華民國刑法第339條之4
犯第 339 條詐欺罪而有下列情形之一者，處 1 年以上 7 年以
下有期徒刑，得併科 1 百萬元以下罰金：
一、冒用政府機關或公務員名義犯之。
二、三人以上共同犯之。
三、以廣播電視、電子通訊、網際網路或其他媒體等傳播工具，
    對公眾散布而犯之。
前項之未遂犯罰之。